【裁判字號】    99,聲簡再,5
【裁判日期】    990610
【裁判案由】    聲請再審
【裁判全文】
臺灣嘉義地方法院刑事裁定             99年度聲簡再字第5號
聲  請  人
即  被  告  甲○○
上列聲請人因公共危險案件，對於本院刑事庭民國98年5月4日98
年度嘉交簡字第421號第一審簡易確定判決，聲請再審，本院裁
定如下︰
    主  文
再審之聲請駁回。
    理  由
一、本件聲請意旨略以：從員警填的資料，以及判決書內容所載
    ，就足以堪稱聲請人甲○○是烏龍下的受害者，聲請人闡述
    整件事情來龍去脈，可謂新證據（提出現場照片2張、舉發
    違反道路交通管理事件通知單1張），聲請人因未發現前開
    證據，致未主張該有利於己之情事，始被判處罪刑確定。為
    此，依法聲請再審，請貴院明察，裁定准予開始再審：
  (一)整個過程應該分兩個階段，第一階段當天晚上6點左右，聲
    請人在新港鄉三間村友人家中請客，至晚上7點多後，大約
    喝了8罐啤酒，因前一晚輪值大夜班工作，白天休息不夠，
    在友人家中稍作休息、睡眠，至晚上10時30分左右醒來，根
    本已沒有酒意，只有些許睡意。第二階段，晚上10時50分左
    右，因睡眠不夠，至事發現場睡了，以致撞擊到路邊電線桿
    ，下車看完車子狀況後，麻煩經過1機車騎士，載我回距離
    現場1.4公里家裏，回到家裏打電話給大輪汽車拖吊人員，
    因很煩，又要修理車子，費用很多，這段期間在家裏急促地
    喝了6罐啤酒，而後再從家裏走1.4公里路回到現場，等拖吊
    人員的同時，看到警車緩緩駛來，警察到現場時問我有沒有
    喝酒，我講有，晚上去給朋友請客喝的，但已退了，剛才有
    再喝6罐啤酒，這句話員警可能沒有聽得很清楚，警察大概
    就講這幾句話，也沒有看現場、車子、電線桿狀況，就把聲
    請人載回派出所酒測。
  (二)判決書記載「被告所駕車輛失控撞及右側路旁電線桿後，再
    失控往左側滑行穿越中心線致對面車道旁空地，右前車頭明
    顯嚴重毀損」，都是在派出所酒測後，聲請人陳述事發狀況
    ，警察再回到現場所拍，哪有即已發覺聲請人犯行，即使此
    案不能平反，單就此點就應該做較輕之判決。
  (三)舉發道路交通管理事件通知單上的違規時間，不知怎麼出來
    的，讓檢察官受到影響，晚上10點多駕車，怎麼到民國4月
    11日凌晨0時10分還酒精濃度測定值0.82，請法官審核該紀
    錄表的酒測時間，就知道本案除烏龍冤枉外，有否草率一點
    。
二、按有罪之判決確定後，有左列情形之一者，為受判決人之利
    益，得聲請再審︰一、原判決所憑之證物已證明其為偽造或
    變造者。二、原判決所憑之證言、鑑定或通譯已證明其為虛
    偽者。三、受有罪判決之人，已證明其係被誣告者。四、原
    判決所憑之通常法院或特別法院之裁判已經確定裁判變更者
    。五、參與原判決或前審判決或判決前所行調查之法官，或
    參與偵查或起訴之檢察官，因該案件犯職務上之罪已經證明
    者，或因該案件違法失職已受懲戒處分，足以影響原判決者
    。六、因發現確實之新證據，足認受有罪判決之人應受無罪
    、免訴、免刑或輕於原判決所認罪名之判決者。刑事訴訟法
    第420條第1項定有明文。又刑事訴訟法第420條第1項第6款
    所謂發見確實之新證據，係指該證據於事實審法院判決前已
    經存在，為法院、當事人所不知，不及調查斟酌，至其後始
    行發見，且就證據本身形式上觀察，固不以絕對不須經過調
    查程序為條件，但必須顯然可認為足以動搖原有罪確定判決
    ，而為受判決人無罪、免訴、免刑或輕於原判決所認罪名之
    判決者為限。此受理聲請再審之最後事實審法院，應就聲請
    再審理由之所謂「新證據」，是否具備事實審判決前已經存
    在，為法院、當事人所不知，事後方行發見之「嶄新性」，
    及顯然可認足以動搖原有罪確定判決，應為無罪、免訴、免
    刑或輕於原判決罪名之「顯然性」二要件，加以審查，為判
    斷應否准予開始再審之準據（最高法院33年抗字第70號判例
    、85年度台抗字第308號、93年度聲再字第14號裁定要旨參
    照）
三、經查：
  (一)本件98年度嘉交簡字第421號刑事判決，以聲請人犯刑法第
    185條之3之不能安全駕駛動力交通工具罪，判處聲請人拘役
    55日，如易科罰金，以新臺幣1,000元折算1日，於98年5月
    18日確定，有上揭判決及臺灣高等法院被告前案紀錄表各1
    份附卷足憑。聲請人以發現確實之新證據為由提起本件再審
    ，然其所提出之上揭證據，應早為聲請人所知，而於原審判
    決前即已存在，並非判決後發現之新證據，不符合嶄新性之
    要求。
  (二)本件原審係以聲請人於警詢時供承：伊於98年4月10日19時
    許，在嘉義縣新港鄉三間厝與朋友莊力人喝酒，伊個人喝了
    7瓶金牌啤酒後，於同日22時20分許，就自己開車回家，而
    在路上不勝酒力，自己有睡意，於同日22時40分，在嘉義縣
    民雄鄉○○村○○○○○道旁邊之村道，因酒後駕車發生自
    撞車禍等語（見警卷第2頁），及於偵查時為上揭相同之自
    白（見偵卷第6-7頁），佐以嘉義縣警察局舉發道路交通管
    理事件通知單、呼氣測試酒精濃度測定紀錄表、刑法第185
    條之3案件測試觀察紀錄表、交通違規後飲酒駕車飲酒結束
    15分鐘以上或提供礦泉水給受測者漱口確認單、道路交通事
    故現場圖、道路交通事故調查報告表(一)、(二)、被告照片各1
    紙、照片8張、本院電話紀錄查詢表，綜合上開事證，本於
    自由心證而為事實認定，核於經驗法則與論理法則無違，聲
    請人於案件確定後聲請再審時始為上揭辯解，所辯已難令人
    採信。
  (三)原判決略以：「聲請簡易判決處刑書雖道路交通事故肇事人
    自首情形紀錄表為憑，認被告就酒後駕車犯行有自首情事云
    云，惟該自首情形紀錄表要旨僅載明警員前往現場處理時肇
    事人在場，並當場承認為肇事人等情，本件被告於事故發生
    後，經警據報到場處理而詢問是否有飲酒後，始供陳飲酒駕
    車情事，再由警車載送到警局等情，有本院電話紀錄查詢可
    憑，參以卷附現場照片及交通事故現場圖，被告所駕車輛失
    控撞及右側路旁電線桿後，再失控往左側滑行穿越中心線致
    對面車道旁空地，右前車頭明顯嚴重毀損，其顯有不能安全
    駕駛客觀情狀，警員已就前揭確切根據得合理懷疑被告為本
    件酒後駕車犯罪行為人，即已發覺被告該犯行，準此，被告
    雖於警察現場詢問有無酒後駕車時，供承犯行，尚無自首規
    定之適用。」等語，認定聲請人不符合自首規定。聲請人上
    揭於肇事地點駕車發生事故之過程乙節，固係經聲請人向員
    警供述而得確認，然觀諸現場照片及道路交通事故現場圖，
    聲請人車子右前車頭明顯毀損，且右側路旁電線桿至停車地
    點有長達21.3公尺之刮痕，顯見聲請人車子係撞及右側路旁
    電線桿後，再失控往左側滑行穿越中心線致對面車道旁空地
    ，是員警到場時已有確切之根據，得為合理懷疑聲請人有不
    能安全駕駛動力交通工具之情事。況且，聲請人在員警到場
    詢問時，僅係供承酒後駕車，然酒後駕車其呼氣酒精濃度測
    試，若未達到一定標準，亦不成立公共危險犯行，聲請人當
    場並未供承其酒精濃度測定值已超過標準值，涉有公共危險
    犯行。本件員警將聲請人帶回派出所後，對聲請人實施呼氣
    酒精濃度測試，測得其吐氣中所含酒精濃度每公升高達0.82
    毫克，員警至此始能認定聲請人成立公共危險犯行，是在酒
    測前聲請人並未坦承犯行甚明，故聲請人就本件公共危險犯
    行，核與自首規定不符，原審認聲請人不符合自首規定，於
    法無違。
  (四)聲請人係98年4月11日凌晨0時10分許，施以酒測，有酒精濃
    度測定值1份附卷可稽，再觀諸卷附舉發違反道路交通管理
    事件通知單亦記載聲請人違規時間係98年4月11日凌晨0時10
    分許，上揭通知單違規時間未以聲請人駕駛車輛之最後時間
    加以記載，而以酒測時間加以記載，固有未合，然按體內酒
    精含量由開始飲酒時的0％，依飲酒量漸漸累積增加，在完
    成飲酒時體內酒精含量達到最高，隨後依代謝率逐漸代謝，
    至於體內酒精含量倒推計算代謝率，依交通部運輸研究所於
    77年8月間針對國人進行實驗研究指出為每小時每公升0.062
    8毫克（引自陳高村著吐氣中酒精含量倒推計算過程一文）
    ，可知聲請人在酒測前駕車時之吐氣中所含酒精濃度遠高於
    每公升0.82毫克，是上開通知單違規時間之記載，並不影響
    聲請人公共危險犯行之認定。
  (五)聲請人所提出之證據，顯然不影響原確定判決結果，亦不符
    合顯然可認足以動搖原有罪確定判決，應為無罪、免訴、免
    刑或輕於原判決罪名之顯然性要件，聲請人據以聲請再審，
    為無理由，應予駁回。
據上論斷，依刑事訴訟法第434條第1項 裁定如主文。
中    華    民    國    99    年    6     月    10    日
                        刑事第二庭  法  官  卓春慧
上列正本證明與原本無異。
如不服本裁定，應於裁定送達後5日內向本院提出抗告狀（應附
繕本）。
中    華    民    國    99    年    6     月    10    日
                                    書記官  李玫娜

司法院資訊處製作；財團法人民間司法改革基金會備份。
